臺灣嘉義地方法院刑事判決　　　　　　　 96年度訴字第733號
公　訴　人　臺灣嘉義地方法院檢察署檢察官
被　　　告　戊○○
上列被告因竊盜等案件，經檢察官提起公訴（九十六年度偵字第
六０四０號、第六０四一號），本院合議庭裁定由受命法官以簡
式程序進行審理，判決如下：
    主  文
戊○○共同連續攜帶兇器竊盜，累犯，處有期徒刑壹年陸月，減
為有期徒刑玖月。
    事  實
一、戊○○前於民國八十七年間因竊盜及偽造文書案件，分別經
    臺灣高等法院臺南分院判處有期徒刑一年及有期徒刑六月確
    定，經定其應執行刑為有期徒刑一年四月，於九十年四月十
    八日縮短刑期假釋並交付保護管束，迄九十年七月三十日未
    經撤銷假釋視為執行完畢。竟猶不知悔改，以其所經營、位
    於嘉義市○區○○○路一七０巷六十二號「信榮汽車修理廠
    」作為掩飾，從事套裝贓車（俗稱「借屍還魂」）買賣牟利
    ，而與真實姓名年籍不詳綽號「跛腳鴻」之成年男子（下稱
    「跛腳鴻」），共同基於意圖為自己不法所有及行使偽造私
    文書之概括犯意聯絡，先由戊○○自行收購或出資委由「跛
    腳鴻」收購發生事故汽車後，再鎖定與其所收購之事故汽車
    相同廠牌、型式、顏色之車款，由戊○○與「跛腳鴻」連續
    於附表所示之時、地，攜帶客觀上足以供作為兇器使用之Ｔ
    型板手，竊取如附表所示之自用小客車得手，再將所竊得之
    贓車引擎號碼及車身號碼以電磨機磨去後，用鋼製字模打印
    重新偽造成如附表所示與戊○○所收購之事故車輛相同之引
    擎號碼及車身號碼，完成後以一般行情價格展示出售該贓車
    以行使，足以生損害於公路監理機關對於車籍管理之正確性
    與如附表所示之車主。嗣於九十四年四月十八日十五時許，
    在「信榮汽車修理廠」為警持本院核發之搜索票搜索查獲，
    始循線查知上情。
二、案經嘉義市警察局第一分局報請臺灣嘉義地方法院檢察署檢
    察官偵查起訴。
    理  由
一、訊據被告戊○○對於上開事實均坦承不諱（見本院卷第32頁
    、第38頁），核與證人即被害人丁○○、乙○○、己○○、
    甲○○、丙○○警詢時之證詞相符，並有被害報告單、贓物
    認領保管單、車籍資料作業詳細畫面、車籍資料作業─車主
    變更畫面各五紙、電子公路監理網車籍資料三紙、車輛竊盜
    、車牌失竊資料個別查詢報表─查詢車輛認可資料五紙、照
    片三十三幀、本院九十四年度聲搜字第三０六號搜索票、嘉
    義市警察局第一分局搜索扣押筆錄、扣押物品目錄表、扣押
    物品收據各乙份在卷可稽，均足資擔保被告於本院審理時所
    為之上開任意性自白確與事實相符，堪以採信。故本件事證
    明確，被告上開犯行至堪認定，應依法論科。
二、按刑法第三百二十一條第一項第三款攜帶兇器竊盜罪，係以
    行為人攜帶兇器竊盜為加重條件，此所謂兇器，其種類並無
    限制，凡客觀上足對人之生命、身體、安全構成威脅，具有
    危險性之兇器均屬之，且只須行竊時攜帶此種具有危險性之
    兇器為已足，並不以攜帶之初有行兇之意圖為必要，此觀最
    高法院七十九年度臺上字第五二五三號判例意旨闡述甚明。
    查被告與綽號「跛腳鴻」之成年男子共同竊取如附表所示自
    用小客車時，均係持用Ｔ型板手行竊等情，業據被告於本院
    審理時供承明確（見本院卷第43頁），其自屬攜帶兇器竊盜
    無疑。次按引擎號碼及車身號碼係汽車製造商打製在汽車引
    擎及車身上，用以表示產品型式及出廠順序之標記，依習慣
    足以為表示其用意之證明，自屬刑法第二百二十條第一項所
    稱之準文書。故核被告所為，係犯刑法三百二十一條第一項
    第三款之加重竊盜罪及同法第二百十六條、第二百十條之行
    使偽造私文書罪。被告偽造私文書後據以行使，其偽造之低
    度行為，應為行使之高度行為所吸收，僅論以行使偽造私文
    書罪。
三、再按行為後法律有變更者，適用行為時之法律。但行為後之
    法律有利於行為人者，適用最有利於行為人之法律，此為刑
    法第二條第一項所揭示之從舊從輕原則。查：
  (一)被告行為後刑法於九十五年七月一日修正施行，其中刑法第
    二十八條已有修正，針對「正犯」意義，修正後重新定義為
    共同「實行」犯罪，而修正前同條定義，則為共同「實施」
    犯罪。修正前後，就正犯定義，依刑法修正立法理由，修正
    前所指「實施」概念，涵蓋「陰謀、預備、著手、實行。修
    正後正犯定義，則僅限於「實行」而已。本件被告與「跛腳
    鴻」間就上揭攜帶兇器竊盜及行使偽造私文書犯行，具有犯
    意聯絡及行為分擔，且已達「實行」之階段，是無論依修正
    前後之刑法第二十八條均構成共同正犯，不生新舊法比較之
    問題，而無刑法第二條第一項之適用，揆諸上開說明，應依
    修正後刑法第二十八條論以共同正犯。
  (二)被告行為後，刑法第五十六條連續犯、第五十五條前段牽連
    犯之規定，業於九十五年七月一日刪除並施行，被告修正施
    行前犯行，因行為後連續犯、牽連犯規定廢止，影響刑罰利
    或不利法律效果，屬法律變更，依新法第二條第一項前段規
    定比較新、舊法結果，應適用較有利於被告之行為時舊法論
    以連續犯、牽連犯。本件被告上開先後五次共同攜帶兇器竊
    盜及行使偽造私文書之行為，時間均緊接，犯罪構成要件均
    相同，顯係基於概括犯意為之，均為連續犯，應依廢止前刑
    法第五十六條規定，論以一罪，並均加重其刑。而被告所犯
    上開二罪間，具有方法、目的之牽連關係，係牽連犯，應依
    修正前刑法第五十五條後段規定，從較重之連續攜帶兇器竊
    盜罪處斷。
  (三)被告行為後，刑法第四十七條亦有修正，修正前刑法第四十
    七條規定，受有期徒刑之執行完畢，或受無期徒刑或有期徒
    刑一部之執行而赦免後，五年以內再犯有期徒刑以上之罪者
    ，為累犯。而修正後第四十七條第一項則規定，五年以內「
    故意」再犯有期徒刑以上之罪者，為累犯，限縮以「故意」
    再犯者為限，始成立累犯。被告前於八十七年間因竊盜及偽
    造文書案件，分別經臺灣高等法院臺南分院判處有期徒刑一
    年及有期徒刑六月確定，經定其應執行刑為有期徒刑一年四
    月，於九十年四月十八日縮短刑期假釋並交付保護管束，迄
    九十年七月三十日未經撤銷假釋視為執行完畢等情，有其臺
    灣高等法院被告前案紀錄表乙份附卷可按，其係受有期徒刑
    之執行完畢後，五年以內「故意」再犯本件有期徒刑以上之
    罪，是依九十五年七月一日修正施行前後刑法第四十七條新
    舊法規定，均符合累犯之要件，刑罰權規範狀態並無有利或
    不利之變更，不生新舊法比較問題，自應適用現行刑法第四
    十七條第一項規定，論以累犯，並遞加重其刑。
四、爰審酌被告國小畢業之智識程度，前有竊盜、贓物、偽造文
    書前科之素行，攜帶兇器共同竊車再予偽造引擎號碼與車身
    號碼以作為套裝贓車買賣牟利之犯罪手段，並考量行竊之次
    數、所竊得之財物價值、對汽車所有人、汽車製造商及監理
    機關對車籍管理正確性所生之損害程度，以及被告犯罪後於
    本院審理時坦承犯行，態度尚稱良好等一切情狀，量處如主
    文所示之刑，以資懲儆。又被告本件犯罪時間，均在九十六
    年四月二十四日以前，復無不得減刑之例外情形，合於中華
    民國九十六年罪犯減刑條例第二條第一項第三款之規定，爰
    依上開條例減其宣告刑二分之一後如主文所示之刑。
五、公訴意旨另以：被告前已多次犯竊盜罪，足見被告有犯罪之
    習慣，故求處被告於刑之執行前，令入勞動場所強制工作，
    以為矯治等語。惟按有犯罪之習慣或因遊蕩或懶惰成習而犯
    罪，或十八歲以上之竊盜犯，有犯罪之習慣者，得於刑之執
    行前，令入勞動場所強制工作，固為刑法第九十條第一項及
    竊盜犯贓物犯保安處分條例第三條第一項所明定。惟保安處
    分係對受處分人將來之危險性所為之處置，以達教化與治療
    之目的，為刑罰之補充制度，我國現行刑法採刑罰與保安處
    分之雙軌制，在維持行為責任之刑罰原則下，強化其協助行
    為人再社會化之功能，改善行為人潛在之危險性格，期能達
    成根治犯罪原因、預防犯罪之特別目的。保安處分之措施，
    應受比例原則之規範，使保安處分之宣告，與行為人所為行
    為之嚴重性、行為人所表現之危險性，以及對於行為人未來
    行為之期待性相當。保安處分中之強制工作，旨在對嚴重職
    業性犯罪及欠缺正確工作觀念或無正常工作因而犯罪者，強
    制其從事勞動，學習一技之長與正確之謀生觀念，使其日後
    重返社會，能適應社會生活。前揭刑法及竊盜犯贓物犯保安
    處分條例之規定均係本此意旨而設，由法院視行為人之危險
    性格，決定應否交付強制工作，以達特別預防之目的（司法
    院大法官釋字第四七一號解釋暨理由書參照）。查本件被告
    前固曾因竊盜案件入監執行，而再犯本件犯行，固堪認其未
    能感受刑罰之教化，而未生警惕心理。然審酌被告本件犯罪
    時間係於九十一年至九十四年間，且被告於九十四年為警查
    獲後，即未因同類案件再遭起訴或判刑，是難遽認其具有犯
    罪之習慣或因遊蕩或懶惰成習而犯罪。再者，被告本件犯行
    既已判處如上之刑，經此教訓，諒足以使其誡懼謹慎，矯正
    其偏差之觀念，此亦為同一事實是否宣告令入勞動場所強制
    工作所應併予考量之事項。故審酌本件被告行為之嚴重性、
    所表現之危險性及對其未來行為之期待性等情，倘令其入勞
    動埸所強制工作，毋寧非屬適當甚且過度，參諸上開說明，
    認尚無藉由保安處分之強制工作方式以達教化與治療目的之
    必要，爰不為令其入勞動場所強制工作之諭知，併此敘明。
據上論斷，應依刑事訴訟法第二百九十九條第一項前段，刑法第
二條第一項前段、第二十八條、第三百二十一條第一項第三款、
第二百十六條、第二百十條、第二百二十條第一項、第五十六條
（廢止前）、第五十五條（修正前）、第四十七條第一項，中華
民國九十六年罪犯減刑條例第二條第一項第三款、第七條、第十
條第一項，判決如主文。
本案經檢察官鄭葆琳到庭執行職務。
中　　華　　民　　國　　96　　年　　 8  　　月　　31　日
                      刑事第一庭  法　官  曾宏揚
上列正本證明與原本無異。
如不服本判決，應於判決送達後十日內向本院提出上訴狀，上訴
書狀依法應敘述具體理由，如未敘述具體理由者，應於上訴期間
屆滿後二十日內補提理由書於本院（均應附繕本）。告訴人或被
害人如對於本判決不服者，應具備理由請求檢察官上訴，其上訴
期間之計算係以檢察官收受判決正本之日期為準。
中　　華　　民　　國　　96　　年　　 8  　　月　　31　日
                                  書記官  陳慶昀
附錄論罪科刑法條：
刑法第二百十條
（偽造變造私文書罪）
偽造、變造私文書，足以生損害於公眾或他人者，處 5 年以下有
期徒刑。
刑法第二百十六條
（行使偽造變造或登載不實之文書罪）
行使第 210 條至第 215 條之文書者，依偽造、變造文書或登載
不實事項或使登載不實事項之規定處斷。
刑法第二百二十條
（準文書）
在紙上或物品上之文字、符號、圖畫、照像，依習慣或特約，足
以為表示其用意之證明者，關於本章及本章以外各罪，以文書論
。
錄音、錄影或電磁紀錄，藉機器或電腦之處理所顯示之聲音、影
像或符號，足以為表示其用意之證明者，亦同。
刑法第三百二十一條第一項
（加重竊盜罪）
犯竊盜罪而有左列情形之一者，處 6 月以上、 5 年以下有期徒
刑：
一  於夜間侵入住宅或有人居住之建築物、船艦或隱匿其內而犯
    之者。
二  毀越門扇、牆垣或其他安全設備而犯之者。
三  攜帶兇器而犯之者。
四  結夥三人以上而犯之者。
五  乘火災、水災或其他災害之際而犯之者。
六  在車站或埠頭而犯之者。
附表：
┌──┬────┬────┬───┬──────────┬─────────┐
│編號│犯罪時間│犯罪地點│被害人│遭竊車輛            │查獲時懸掛之車牌及│
│    │        │        │      │                    │其偽造之車身號碼、│
│    │        │        │      │                    │引擎號碼          │
├──┼────┼────┼───┼──────────┼─────────┤
│一  │91年9月 │彰化市精│丁○○│原車牌號碼S5 -4916號│車牌號碼F9 -7849號│
│    │19日上午│誠路106 │      │自用小客車（原車身號│自用小客車（車身號│
│    │6時30分 │號前    │      │碼W0000000E，原引擎 │碼T0000000Q，引擎 │
│    │許      │        │      │號碼W0000000E）     │號碼T0000000Q）   │
├──┼────┼────┼───┼──────────┼─────────┤
│二  │93年8月 │臺中縣梧│乙○○│原車牌號碼3Q -2675號│車牌號碼A6 -1672號│
│    │12日上午│棲鎮福德│      │自用小客車（原車身號│自用小客車（車身號│
│    │8時許   │路136號 │      │碼TL0000000，原引擎 │碼TL1~0000000，引 │
│    │        │前      │      │號碼5E-0000000）    │擎號碼5E0000000） │
├──┼────┼────┼───┼──────────┼─────────┤
│三  │94年1月 │臺南市安│丙○○│原車牌號碼YP -3622號│車牌號碼L8 -2287號│
│    │12日中午│南區郡安│      │自用小客車（原車身號│自用小客車（車身號│
│    │12時30分│路5段153│      │碼MB07320，原引擎號 │碼MB15570，引擎號 │
│    │許      │巷72號前│      │碼VAAM08264）       │碼VAAM18334）     │
├──┼────┼────┼───┼──────────┼─────────┤
│四  │94年1月3│臺南縣新│甲○○│原車牌號碼9A -1086號│車牌號碼5382- GL號│
│    │1日晚上8│市鄉臺南│      │自用小客車（原車身號│自用小客車（車身號│
│    │時許    │地方法院│      │碼A32TK028378，原引 │碼A32C006703，引擎│
│    │        │簡易法庭│      │擎號碼VQ00000000）  │號碼A3 2C06746 ） │
│    │        │旁      │      │                    │                  │
├──┼────┼────┼───┼──────────┼─────────┤
│五  │94年4月 │臺中市忠│己○○│原車牌號碼A3 -5273號│車牌號碼6G -6559號│
│    │8日上午 │明南路50│      │自用小客車（原車身號│自用小客車（車身號│
│    │8時許   │7號前   │      │碼QG00000000，原引擎│碼N16ES022493，引 │
│    │        │        │      │號碼N16ES009796）   │擎號碼QC00000000T │
│    │        │        │      │                    │）                │
└──┴────┴────┴───┴──────────┴─────────┘
